【裁判字號】    98,訴,1827
【裁判日期】    980629
【裁判案由】    毒品危害防制條例
【裁判全文】
臺灣板橋地方法院刑事判決              98年度訴字第1827號
公  訴  人  臺灣板橋地方法院檢察署檢察官
被      告  甲○○
上列被告因違反毒品危害防制條例案件，經檢察官提起公訴（98
年度毒偵字第2615號），本院訊問被告為有罪陳述後，改依簡式
審判程序審理，並判決如下：
    主  文
甲○○施用第一級毒品，累犯，處有期徒刑壹年肆月，扣案之第
一級毒品海洛因壹小包（毛重點玖肆公克）、含有難以析離之
海洛因成分之殘渣袋拾陸個及第二級毒品甲基安非他命壹小包（
毛重零點伍捌公克）均沒收銷燬之，電子磅秤壹台、吸食器壹組
、酒精燈壹個、玻璃球貳個、塑膠杓貳支、及分裝袋陸拾個均沒
收。
    事  實
一、甲○○前於民國91年間，因三犯施用毒品案件，經本院以91
    年度毒聲字第7434號裁定令入戒治處所施以強制戒治，於92
    年4 月24日執行期滿出監；刑案部分則經本院以91年度易字
    第2351號判決後，上訴由臺灣高等法院以91年度上易字第23
    51號判處有期徒刑8 月，於91年12月31日確定。嗣於同年又
    因持有毒品案件，經本院以91年度易字第2885號判處有期徒
    刑4 月，於92年3 月31日確定。上開二罪經本院以92年度聲
    字第1274號裁定定應執行刑為有期徒刑10月確定，並於93年
    2 月23日縮刑期滿執行完畢。嗣於94年間再因施用毒品案件
    ，經本院以94年度訴字第774 號判處有期徒刑11月，於94年
    7 月9 日確定，並於96年7 月16日縮刑期滿執行完畢出監。
二、詎明知海洛因及甲基安非他命分別係毒品危害防制條例第2
    條第2 項第1 款、第2 款所定之第一級、第二級毒品，依法
    均不得施用、持有，竟基於施用第一級毒品海洛因及施用第
    二級毒品甲基安非他命之犯意，於98年3 月31日上午10時許
    ，在其臺北縣三峽鎮○○街51號3 樓317 室住處，以將海洛
    因粉末及甲基安非他命同時摻放在吸食器燒烤煙霧之方式，
    同時施用第一級毒品海洛因及第二級毒品甲基安非他命1 次
    。嗣經警於98年3 月31日下午15時10分許在上址查獲，並扣
    得第一級毒品海洛因5 小包（共計毛重3.94公克）、第二級
    毒品甲基安非他命1 包（毛重0.58公克）、含有難以析離之
    海洛因成分之殘渣袋16個，電子磅秤1 台、分裝袋60個、吸
    食器1 組、酒精燈1 個、玻璃球2 個及塑膠杓2 支等物。
三、案經臺北縣政府警察局移送臺灣板橋地方法院檢察署檢察官
    偵查起訴。
    理  由
一、訊據被告甲○○於警詢、偵查及本院審理中，對上揭事實均
    坦承不諱，且經警於98年3 月31日晚間19時05分許採尿送驗
    結果（檢體編號：Q0000000號），呈嗎啡及甲基安非他命均
    陽性反應，有姓名與編號對照表、臺灣檢驗科技股份有限公
    司濫用藥物檢驗報告各1 件在卷可查（見98年毒偵字第2615
    號卷第27、36頁）。此外，並有白色粉末5 小包、含有難以
    析離之海洛因成分之殘渣袋16個、吸食器1 組、酒精燈1 個
    、玻璃球2 個、塑膠杓2 支、電子磅秤1 台扣案可稽，且有
    照片及扣押物品目錄表在卷為憑（見上開偵查卷第18至19頁
    、第23頁、第24至26頁）。足見被告所為自白與事實相符，
    而得採為認定之依據。次查，被告於91年間因三犯施用毒品
    案件，經本院以91年度毒聲字第7434號裁定令入戒治處所施
    以強制戒治，於92年4 月24日執行期滿出監；刑案部分則經
    本院以91年度易字第2351號判決後，上訴由臺灣高等法院以
    91年度上易字第2351號判處有期徒刑8 月確定。嗣於94年間
    再因施用毒品案件，經本院以94年度訴字第774 號判處有期
    徒刑11月確定乙節，有臺灣高等法院被告前案紀錄表及刑案
    查註紀錄表各1 件在卷可稽。被告於上開強制戒治執行完畢
    後5 年內已再犯施用毒品犯行，又為本件施用毒品犯行，自
    得予以追訴處罰（最高法院九十七年度第五次刑事庭會議決
    議參照）。本件事證明確，被告犯行堪以認定。
二、按海洛因、甲基安非他命分屬毒品危害防制條例第2 條第2
    項第1 款、第2 款所列之第一級毒品及第二級毒品，核被告
    甲○○所為，係犯毒品危害防制條例第10條第1 項、第2 項
    之施用第一級毒品海洛因罪及施用第二級毒品甲基安非他命
    罪。其施用前後非法持有第一級毒品、第二級毒品之低度行
    為，均已為施用之高度行為所吸收，不另論罪。又被告以吸
    食器同時燒烤施用海洛因及甲基安非他命二種毒品，應屬一
    施用行為而同時觸犯上揭二罪名，為想像競合犯，應依刑法
    第55條之規定，從一重之連續施用第一級毒品罪處斷。公訴
    意旨雖認被告所犯上開二罪應予分論併罰，然被告於警詢及
    偵查中均僅供承施用海洛因，並未提及施用甲基安非他命之
    方式，亦未扣得施用海洛因之器具，是尚無積極證據證明被
    告有何分別施用之犯行，是被告於本院審理中所為自白應與
    事實相符，公訴意旨尚有誤會。又查，被告有如事實欄所述
    之犯罪紀錄暨刑之執行情形，亦有上述前案紀錄表1 件在卷
    可稽。被告於上開有期徒刑執行完畢後，5 年內故意再犯本
    件有期徒刑以上之罪，為累犯，應依刑法第47條第1 項之規
    定加重其刑。爰審酌被告已有多次施用毒品紀錄，竟又為本
    件犯行，顯見其未知戒除毒癮，意志力薄弱，並考量施用毒
    品乃自戕行為，所生危害非鉅，暨被告坦承施用毒品犯行之
    犯後態度等一切情狀，量處如主文所示之刑。扣案之海洛因
    5 小包（共計毛重3.94公克）及甲基安非他命1 小包（毛重
    0.58公克）為毒品，而殘渣袋16個，則含有難以析離之海洛
    因成分，應以毒品視之，均應依毒品危害防制條例第18條第
    1 項前段之規定宣告沒收銷燬之；另扣案之吸食器1 組、酒
    精燈1 個、電子磅秤1 臺、玻璃球2 個、塑膠杓2 支、分裝
    袋60個，則為被告所有供本件施用毒品犯行所用之物，應依
    刑法第38條第1 項第2 款之規定宣告沒收。
三、末按「除被告所犯為死刑、無期徒刑、最輕本刑為三年以上
    有期徒刑之罪或高等法院管轄第一審案件者外，於前條第一
    項程序進行中，被告先就被訴事實為有罪之陳述時，審判長
    得告知被告簡式審判程序之旨，並聽取當事人、代理人、辯
    護人及輔佐人之意見後，裁定進行簡式審判程序」，刑事訴
    訟法第273 條之1 第1 項定有明文。查本件被告涉犯之毒品
    危害防制條例第10條第1 項、第2 項之施用毒品罪，法定本
    刑均非最輕本刑為3 年以上有期徒刑之罪，且被告於本院準
    備程序期日中已就被訴事實為有罪之陳述，經告知被告簡式
    審判程序之旨後，被告及公訴人對於本件改依簡式審判程序
    審理亦均表示無意見，是本院即依前揭刑事訴訟法規定，裁
    定本件進行簡式審判程序，附此敘明。另依「法院辦理刑事
    訴訟案件應行注意事項」第144 點之規定，有罪判決書應記
    載之「犯罪事實」，係指符合犯罪構成要件之具體社會事實
    ，如被告犯罪之時間、地點、手段以及其他該當於犯罪構成
    要件而足資認定既判力範圍之具體社會事實。至於構成要件
    以外之其他適用法律事實，例如刑法總則之加重或減輕事由
    ，可無須在「犯罪事實」欄中記載。爰依上開規定記載本件
    犯罪事實欄，併此敘明。
據上論斷，應依刑事訴訟法第273 條之1 第1 項、第299 條第1
項前段，毒品危害防制條例第10條第1 項、第2 項、第18條第1
項前段，刑法第11條前段、第55條、第47條第1 項、第38條第1
項第2 款，判決如主文。
本案經檢察官王家春到庭執行職務。
中    華    民    國    98    年    6     月    29    日
                  刑事第十九庭  法  官  汪怡君
上列正本證明與原本無異。
如不服本判決，應於判決送達後10日內敘明上訴理由，向本院提
出上訴狀 (應附繕本) ，上訴於臺灣高等法院。其未敘述上訴理
由者，應於上訴期間屆滿後20日內向本院補提理由書「切勿逕送
上級法院」。
                                書記官  田世杰
中    華    民    國    98    年    6     月    29    日
附錄本案論罪科刑法條全文：
毒品危害防制條例第10條
施用第一級毒品者，處六月以上五年以下有期徒刑。
施用第二級毒品者，處三年以下有期徒刑。


司法院資訊處製作；財團法人民間司法改革基金會備份。
